【裁判字號】    88,上易,4312
【裁判日期】    890302
【裁判案由】    賭博
【裁判全文】
臺灣高等法院刑事判決                          八十八年度上易字第四三一二號
    上  訴  人
    即  被  告  庚○○
    選任辯護人  陳信亮
右上訴人即被告因賭博案件，不服臺灣板橋地方法院八十八年度易字第三三○號，中
華民國八十八年二月十二日第一審判決（起訴案號：臺灣板橋地方法院檢察署八十七
年度偵字第二五三五七號）提起上訴，本院判決如左：
    主  文
原判決關於庚○○部分撤銷。
庚○○共同以賭博為常業，累犯，處有期徒刑拾月，併科罰金壹萬元，罰金如易服勞
役，以佰元折算壹日。扣案之電動賭博機具麻將機台伍台、超八機台壹拾台、賓果
馬戲團八人座電玩壹台（共含ＩＣ板拾貳塊）、新台幣佰元、營業報表壹拾陸份
、積分卡捌拾張及螢幕貳台（含電眼監視器貳個）均沒收。
    事  實
一、庚○○前於民國（下同）八十六年間因賭博案件，經台灣板橋地方法院判處有期
    徒刑六月確定，於八十六年十一月十一日易科罰金執行完畢；猶不知悔改，竟意
    圖營利，庚○○與吳枕嵩（成年人，未據起訴）、綽號「小張」者不詳姓名之成
    年男子（未據起訴）基於常業賭博之共同犯意聯絡，自八十七年十月三十一日起
    （起訴書略載為八十七年十月底起），在由渠等於八十七年一月十九日向乙○○○（已據檢察官為不起訴處分）所承租之台北縣板橋市○○街十六號之公眾得出
    入之場所內，擺設電動賭博機具麻將機台五台、超八機台十台（起訴書誤為十二
    台，因二台電玩內無ＩＣ板無法供人把玩，應予剔除）與賓果馬戲團八人座電玩
    一台（起訴書誤為五台），同時以每月新台幣（下同）三萬二千元之代價，僱用
    成年人甲○○（已據原審判處有期徒刑四月確定）為現場負責人，及江怡靜（八
    十七年十一月二日至六日僱用，業經原審判處有期徒刑二月確定）與戊○○（八
    十七年十月三十一日受僱，月新二萬七千元，已經原審判處有期徒刑二月確定）
    二人在上址負責開分與兌換現金之工作，六人共同在上址與不特定之顧客賭博財
    物。其方式為參與賭博之人每次最少以一百元投入上開賭博性電動機具內，分別
    以一比一或一比二或一比五不等之比例開啟分數（麻將機台為一比一之比例；超
    八機台為一比二之比例；賓果馬戲團八人座電玩為一比五之比例，亦即一百元開
    啟一百分或二百分或五百分），如押中者者可得倍數不等之分數，最後再憑機具
    內所顯示之分數依上開開分之比例向庚○○等人兌換現金（起訴書誤為以折半之
    方式兌換現金），以此方式賭博財物，並均賴此維生而以之為常業。嗣於八十七
    年十一月十四日下午六時許，適有蘇德祥（經原審判處罰金一千元確定）於上址
    利用上開賓果馬戲團八人座電玩與庚○○等人賭博財物時為警當場查獲，並扣得
    電動賭博機具麻將機台五台、超八機台十二台（其中有二台內無ＩＣ板，故無法
    供人把玩）、賓果馬戲團八人座電玩一台（起訴書誤為五台）（共含ＩＣ板三十
    二塊）、機具內之賭資三百元及庚○○所有供營業使用之營業報表十六份（起訴
    書誤為十份）、積分卡八十三張與螢幕二台（含電眼監視器二個）。
二、案經台北縣警察局板橋分局報請台灣板橋地方法院檢察署檢察官偵查起訴。
    理  由
一、右揭事實（吳枕嵩、「小張」者與之共犯部分除外），業據上訴人被告庚○○分
    別於警訊、檢察官偵查及原審審理時供承不諱（見偵查卷第八至十頁、四十頁反
    面、四十九頁、原審三三○號卷第六十二頁），所供核與共同被告甲○○、江怡
    靜、戊○○及賭客蘇德祥等四人之陳述，暨證人即前揭房屋出租人乙○○○證稱
    情節相符，並有房屋租賃契約書影本一件在卷及電動賭博機具麻將機台五台、超
    八機台十台、賓果馬戲團八人座電玩一台（共含ＩＣ板三十二塊）、營業報表十
    六份、積分卡八十三張、螢幕二台（含電眼監視器二個）及賭資三百元扣案可資
    佐證。上開電動賭博機具等物，並經本院勘驗無訛，製有勘驗筆錄可佐（見本院
    卷第十九頁）。
二、被告庚○○於本院調查時翻異前詞，矢口否認有前揭經營電動機具從事賭博犯罪
    之事實，並據辯稱：伊於八十六年間因電動遊樂場賭博案件，經法院判處有期徒
    刑六月後即改過向上，在自己住所經營「喜美一坊」洗衣為業，未再涉足電玩業
    ，直至八十八年十一月十四日下午七、八時許，實接朋友己○○來電表示其友人
    吳枕嵩因經營之電玩店被警方查獲，伊依蔡君之通知前往板橋市○○○路○段十
    五號與蔡、吳見面後，吳枕嵩請伊出面頂替，日獲如獲判易科罰金將給予酬謝，
    如被判徒刑則每月給予十萬元之安家費，伊因一時判益薰心而答應，吳枕嵩並找
    房東乙○○○製作以伊名義承租之租賃契約書掩飾，伊始於當晚十時卅分許依吳
    某之安排，主動前往板橋派出所報到，以頂替吳枕嵩之約定接受偵訊，各該被告
    之保證金共十一萬元均由吳枕嵩繳足完成保釋，吳枕嵩並在一審中代為製作答辯
    狀及上訴狀，惟因一審諭知伊有期徒刑十月，伊因恐上訴被駁回而吳某未依約履
    行，乃要求吳枕嵩先行給付或給予保障，詎吳某以確定後再給塘塞，伊始大徹大
    悟，渠感不應再欺罔法院，因而道出實情云云。
三、然查：
  (一)被告所舉之證人，即居中聯繫被告與吳枕嵩見面之己○○具結證稱，「是小吳來
    找我買檳榔說要找被告，要我代為聯絡，我即打電話給被告之妹告訴她小吳找被
    告，約在「我店的走廊見面，至於他們有無見面我不知道，要談何事我也不知道
    。」（見面院卷第八十四頁反面）依此情形，則被告實竟有無與吳枕嵩見面及談
    論何事，已有疑問。況據證人己○○證稱，其並不知道被告有吳枕嵩原本是否認
    識，且其與被告、吳枕嵩間亦非熟識等語（見本院卷第八十三頁正、反面），又
    被告並不諱言其原來並不認識吳枕嵩。則依彼三人間之關係觀之，被告與吳枕嵩
    既素不相識，且其二人分別與己○○亦不甚熟識，則吳枕嵩如何如己○○所述得
    知被告庚○○其人，而主動找上己○○請其他為居中聯繫兩人見面之事？此就證
    人己○○對於被告與吳枕嵩有無經營賭博性電動玩具店，有無被警查獲（即本案
    ）等情，亦均一概推稱不知（見本院卷第八十三頁正、反面），可見證人己○○
    係被告既訟圖謀串證，所證之情亦因不知情而語焉不詳，自不足以認定被告所辯
    受吳枕嵩之請而頂替犯罪上詞，為可憑採。
  (二)被告庚○○前於八十六年三月間因經營賭博性之電動遊樂場，經原審法院八十六
    年六月二日以常業賭博罪判處有期徒刑六月，此不惟為被告所是承，並有原審法
    院八十六年度易字第三五六○號刑事判決（附本院卷及台灣高等法院檢察署刑案
    紀錄簡覆表在卷可佐（見原審三三○號卷第十四頁）。吳枕嵩並無前科資料（見
    本院卷第一八○頁台灣高等法院檢察署刑案紀錄簡覆表）。倘前述賭博性電動機
    台係由吳枕嵩獨自經營；依被告所稱吳枕嵩係因知悉其前因同類案件遭取諦被判
    處罪刑，欲瞭解後經情況之發展而與被告有所接觸云云，則吳枕嵩應知其初次涉
    案可能之結果非無前例可窺一二，被告庚○○因屬再犯其量刑必然不低於初犯。
    再者，被告自承其自前案判刑執行完畢即經營「喜美一坊」洗衣為業，提出照片
    一紙為憑（見本院卷第四十九頁），則被告既有固定職業不虞生活，顯非窘於經
    濟甚明。於此情形，殊難認有如被告所辯稱係因吳枕嵩同意給予安家費始應允頂
    替犯罪之語因。證人吳枕嵩復據本院傳、拘無著，有拘票存卷足佐（見本院卷第
    九十四頁）共同被告既現場負責人甲○○並不認識吳枕嵩，此據甲○○陳明（見
    本院卷第八十三頁），其餘被查獲之戊○○、江怡靜亦無一人認識吳枕嵩，如被
    告所辯者，後述租約復係既訟偽造，如此情形則既係隱匿幕後置之事外，又何須
    找被當頂替而自暴犯罪？準此，被告所辯上情自難憑信。
  (三)台北縣板橋市○○街十六號房屋係乙○○○於八十七年一月十九日出租予被告庚○○，當時是庚○○與吳枕嵩一起承租，約明做倉庫之用，租金以郵政劃撥方式
    繳納等情，此不惟有房屋租賃契約書影本一件可參，並據證人乙○○○到庭結證
    屬實（見偵查卷第六十九至七十二頁、本院卷第三十三、三十四頁）。又乙○○○在板橋郵局開立之郵政劃撥儲金存款帳戶00000000帳號八十七年二月
    至十一月間，確有「吳枕嵩」「丁○○」「丙○○」等人名義始筆舉約定租定租
    金數額大致相符之匯款資料。有板橋郵局八十八年十二月廿九日0000000
  0－00○號函暨核送之郵政劃撥儲金存款單影本足徵（見本院卷第一五二至一
    五四頁），上開劃撥儲金存款單八十七年三月十一日由丁○○所匯入之三萬五千
    元，確係丁○○受吳枕嵩指示依據前揭租約匯款給付租金，亦經證人丁○○結證
    明確（見本院卷第一六○頁），而上開房屋之承租人係吳枕嵩與庚○○，業如前
    述。由此可知，劃撥匯款至前揭帳號用以給付租金者，未必即係系爭房屋之實際
    出租人。況被告原已供認自八十七年十月卅一日起始在前址經營賭博性電動機具
    營利，迄至同年十一月十四日即被警查獲，則被告以上開匯款資料無一係其名義
    所匯入，漫詞指摘以其名義訂立之租約書不實，乙○○○係偽證云云，委屬飾卸
    ，不足採信。
  (四)查賭博性電動機具場之經營方式，因非法律所許可之行業，是其股東間或有出名
    者，或隱名者不一而足。本件依共同被告即現場負責人甲○○在本院供稱，其受
    僱於經理「小張」（成年人），「小張」並非吳枕嵩等語（見本院卷第卅二、八
    十三頁），及本院依據前述調查證據所得認吳枕嵩亦係實際負責人之一（共同被
    告甲○○、戊○○及江怡靜，暨被告庚○○等人經檢察官諭知具保停止羈押之保
    證金，俱係吳枕嵩繳納，見偵查卷第七十二、七十三頁之間），堪認上開賭博性
    電動機具係由被告庚○○、吳枕嵩及「小張」之成年人所共同經營，併予敘明。
  綜上所述，被告斤辯，委無可採。事證明確，被告犯行，堪以認定。
四、按刑法上之常業犯，並不以行為人無其他職業為要件，只要行為人有反覆從事某
    種行為，並以該項行為之所得供作日常生活給養所須，有此主觀之意思，暨客觀
    之事實表現即為已足，且與其營業時間之長短無關。本件被告庚○○意圖營利，
    在上開地址經營電動賭博機具場，擺設電動賭博機具麻將機台五台、超八機台十
    台、賓果馬戲團八人座電玩一台，有薪僱用甲○○為現場負責人，及江怡靜、戊○○二人在上址負責開分與兌換現金之工作，以該電動機具與不特定人實際從事
    賭博財物之行為，核其情節及經營規模，既有以反覆上開行為，而以此所得供生
    活所須之主觀意思，復有客觀之事實表現，足證被告係藉此犯罪為恃以維生至明
    。
五、核被告庚○○所為，係犯刑法第二百六十七條之常業賭博罪。公訴人認被告係犯
    刑法第二百六十六條第一項與第二百六十八條之罪，稍有未洽，因不礙於事實之
    同一性，起訴法條應予變更。又被告庚○○、未據起訴之吳枕嵩、成年人「小張
    」及已判決確定之甲○○、江怡靜、戊○○等人之間，各就其受僱時起互有有犯
    意聯絡及行為之分擔，均為共同正犯。被告庚○○前於八十六年間因賭博案件，
    經原審法院判處有期徒刑六月確定，並於八十六年十一月十一日易科罰金執行完
    畢，有台灣高等法院檢察署刑案紀錄簡覆表在卷可徵。其於有期徒刑執行完畢後
    五年內再犯有期徒刑以上刑之本罪，為累犯，應加重其刑。
六、原審以被告罪證明確予以論科，固非無見。然查，原判決未論述被告係與吳枕嵩
    、成年人「小張」者為共同正犯，即有未洽。被告上訴否認犯罪，雖非可採，然
    原判決就此部分既有可議，即屬無可維持，應予撤銷改判。爰審酌被告設置電動
    賭博機具與人賭博，敗壞社會風氣至鉅，並參酌其犯罪之動機、目的、手段、素
    行、所得利益及犯罪後態度等一切情狀，仍衡處如原審所處之有期徒刑十月，併
    科罰金一萬元，以示懲儆。罰金部分並諭知易服勞役之折算標準。扣案之電動賭
    博機具麻將機台五台、超八機台十台、賓果馬戲團八人座電玩一台（共含ＩＣ板
    三十二塊）及三百元係當場查獲賭博之機具與在賭檯上之財物；營業報表十六份
    、積分卡八十三張、螢幕二台（含電眼監視器二個）係被告庚○○所有且供以賭
    博營業使用，業經被告庚○○供明在卷，分別依刑法第二百六十六條第二項、第
    三十八條第一項第二款宣告沒收。另查扣之超八機台二台因無ＩＣ板無法供人把
    玩賭博使用，難謂與本件犯罪有何直接關係，自無從諭知沒收，附此說明。
七、吳枕嵩涉嫌犯罪部分，應由檢察官另行偵辦，併此敘明。
據上論斷，應依刑事訴訟法第三百六十九條第一項前段、第三百六十四條、第二百九
十九條第一項前段、第三百條、刑法第二十八條、第二百六十七條、第二百六十六條
第二項、第四十七條、第四十二條第二項、第三十八條第一項第二款，罰金罰鍰提高
標準條例第一條前段、第二條，判決如主文。
本案經檢察官吳國南到庭執行職務。
中    華    民    國    八十九    年      三        月        二        日
                          臺灣高等法院刑事第二十三庭
                              審判長法  官  劉  靜  嫻
                                    法  官  宋      祺
                                    法  官  吳      燦
右正本證明與原本無異。
不得上訴。
                                    書記官  徐  惠  莉
中    華民    國    八十九    年      三        月        七        日
附錄：本案論罪科刑法條全文
刑法第二百六十七條
以賭博為常業者，處二年以下有期徒刑，得併科一千元以下罰金。


司法院資訊處製作；財團法人民間司法改革基金會備份。
